臺灣雲林地方法院民事簡易判決
110年度虎簡字第228號
原      告  王信喬  
被      告  袁子翔  


上列當事人間請求損害賠償事件，本院於中華民國111年6月8日
言詞辯論終結，判決如下：
    主      文
被告應給付原告新臺幣貳拾萬貳仟伍佰貳拾玖元，及自民國一百
一十年六月二十二日起至清償日止，按週年利率百分之五計算之
利息。
原告其餘之訴駁回。
訴訟費用新臺幣伍萬玖仟柒佰伍拾元，由被告負擔新臺幣參萬伍
仟壹佰捌拾伍元，餘由原告負擔。
本判決原告勝訴部分得假執行。
    事實及理由
一、被告經合法通知，未於最後言詞辯論期日到場，核無民事訴
    訟法第386條各款所列情形，爰依原告聲請，由其一造辯論
    而為判決。
二、原告起訴主張：
　㈠被告於民國108年7月29日19時12分許，駕駛車牌號碼000-000
    0號自用小貨車（下稱A車），自雲林縣西螺鎮市○○路000號
    由南往北倒車行駛，原應注意車輛倒車應禮讓行進中車輛先
    行，而當時天候為晴天、夜間有照明設備、路面為柏油路面
    、乾燥、無缺陷及障礙物、視距良好，並無不能注意之情事
    ，疏未注意前揭事項，適有原告騎乘車牌號碼000-000號普
    通重型機車（下稱B車）沿雲林縣西螺鎮市場北路由西往東
    方向行經該處，見狀閃避不及，被告所駕A車撞及原告，致
    原告人車倒地，受有右側腸骨開放性骨折等傷害。
　㈡被告因過失致原告受有上載傷害，造成原告損害如下：
　⒈原告因上載傷害至國立臺灣大學醫學院附設醫院雲林分院（
    下稱臺大醫院雲林分院）急診救治，並自108年7月29日至10
    8年8月14日住院共17日，支出醫療費用新臺幣（下同）3,62
    8元。
　⒉原告於住院期間（17日）及出院後1個月（30日）均需專人看
    護，期間由家人照顧，以一般看護費用每日2,000元計算，
    增加生活所需看護費用94,000元【計算式：2,000元×（17日
    ＋30日）＝94,000元】。
　⒊原告於事故發生時任職於訴外人大輪農產品有限公司，月薪
    為27,000元，參以醫囑認原告出院後應再休養3個月，工作
    損失為96,300元【計算式：每月27,000元×（3月＋17/30月）
    ≒96,300元】。
　⒋原告因本件車禍事故造成上載傷害，歷經手術治療，目前仍
    需復健，且車禍發生至今，被告從未向原告表達慰問之意，
    原告因上載傷勢造成生活上諸多不便，嚴重影響原告平常生
    活作息，終日鬱鬱寡歡，生理心理均產生極大痛苦，酌請求
    150,000元之慰撫金以資彌補。
　⒌綜上，原告所受之損害合計為343,928元。
　㈢爰依民法第184條第1項前段、第191條之2前段、第193條第1
    項、第195條第1項前段等規定提起本件訴訟。
　㈣並聲明：被告應給付原告343,928元，及自起訴狀繕本送達翌
    日起至清償日止，按年息百分之5計算之利息。
三、被告經合法通知，未於最後言詞辯論期日到場，僅於先前言
    詞辯論期日到庭表示：指定以其居所地為送達地址，其所駕
    A車為公司車等語。
四、本院之判斷：
  ㈠原告主張其於108年7月29日19時12分許，騎乘B車沿雲林縣西
    螺鎮市場北路由西往東方向行至雲林縣西螺鎮市○○路000號
    前時，發生人車倒地之交通事故，因而受有右側腸骨開放性
    骨折等傷害等事實，未見被告予以爭執，且有原告提出之雲
    林縣警察局西螺分局道路交通事故當事人登記聯單、臺大醫
    院雲林分院診斷證明書為憑（見本院卷第21至23頁），並經
    本院調取原告就本件交通事故對被告提起過失傷害刑事告訴
    而由臺灣雲林地方檢察署（下稱雲林地檢署）檢察官以109
    年度調偵字第463號過失傷害案件（下稱系爭刑事案件）偵
    查終結之偵查卷宗查核無訛，堪信為真實。
  ㈡被告就本件交通事故之發生有過失，且與原告所受上載傷害
    結果有相當因果關係，應負侵權行為損害賠償責任：
　⒈因故意或過失，不法侵害他人之權利者，負損害賠償責任；
    汽車、機車或其他非依軌道行駛之動力車輛，在使用中加損
    害於他人者，駕駛人應賠償因此所生之損害，民法第184條
    第1項前段、第191條之2前段分別定有明文。又汽車倒車時
    ，應顯示倒車燈光或手勢後，謹慎緩慢後倒，並應注意其他
    車輛及行人，道路交通安全規則第110條第2款亦有明文規定
    。
　⒉就本件車禍發生過程，原告於系爭刑事案件警詢時指稱：伊
    在事故發生前有看到A車，沒有注意到該車的升降尾門沒有
    收起，看到時A車還沒有開始倒車，伊被撞到時已經來不及
    反應了，A車從市○○路000號菜場裡倒車至市場北路上，升降
    尾門直接撞擊伊右大腿，伊與所騎乘之B車便倒地往前滑行
    ，伊自己起身走到路邊電線桿旁，等到救護車時，有一輛車
    牌號碼000-0000號自用小貨車沿市場北路由東往西方向直行
    ，欲超車行駛至對向車道後壓到B車等語（見警卷第11至12
    、15頁）；於偵訊時證稱：A、B車並沒有撞擊，是被告的尾
    門刮到伊大腿，伊即人車倒地，就是因為後升降尾門（筆錄
    誤載為伸降尾門）割到大腿才跌倒的等語（見偵卷第14頁，
    調偵317號卷第11頁）；於本院審理時陳稱：被告先撞到伊
    ，之後訴外人陳朝士才撞到伊的車，伊受傷完全是被告造成
    的等語（見本院卷第276頁），其歷次陳述內容均為一致，
    亦無明顯誇大被害情節之情，應屬平實可信。
　⒊本院依原告聲請，囑託財團法人成大研究發展基金會鑑定兩
    造就本件交通事故有無過失；如有，過失比例各為何等事項
    ，由該會以當事人及相關訴外人陳述、承辦警員提供之道路
    交通事故現場圖、現場暨車損照片、監視器錄影畫面等事故
    資料、Goole街景圖、A車、B車及訴外人陳朝士所駕駛之車
    牌號碼000-0000號自用小貨車基本數據、上開臺大醫院雲林
    分院診斷證明書等為鑑定之基礎，詳細進行影像比對，經整
    體分析肇事過程重建與注意義務、因果關係，認事故發生過
    程為第一階段：被告駕駛A車於市○○路000號裡面廣場準備進
    入市場北路，未在廣場內迴車，而是直接將沒有收起車尾升
    降尾門的A車倒車往後，應注意、可注意而疏於注意後方市
    場北路西往東來車，致倒車時未收起之升降尾門撞及騎乘B
    車駛達之原告右大腿及右腰腹部；第二階段：訴外人陳朝士
    再駕駛車牌號碼000-0000號自用小貨車撞擊倒地之B車，故
    本件車禍事故責任為：「第一階段事故：袁子翔－100％（倒
    車進入市場北路時，未警覺注意市場北路西往東來車：因果
    關係1）王信喬－0％（剛好臨到事故地點，無法迴避；無事故
    責任）」、「第二階段事故：陳朝士－100％（夜間駕駛自小
    貨車越過道路中央黃虛線超車時未警覺並注意車前狀況；因
    果關係2）王信喬－0％（無法迴避；無事故責任）」，有財團
    法人成大研究發展基金會鑑定報告書在卷可稽（見本院卷第
    121至213頁）。本院衡酌該鑑定報告書係與兩造均無利害關
    係之專業鑑定單位，依上開客觀具體事證為綜合評估，無違
    反經驗法則及論理法則，應屬可採，而得以佐證原告之主張
    。綜上，本件交通事故發生過程，應如原告上開主張，堪以
    認定。被告固於系爭刑事案件中否認其於事發時行向為倒車
    行駛，且車尾升降尾門並無原告所指未升起之情，惟未於本
    件提出任何反證以推翻原告所為前揭舉證，此部分陳述並無
    可採。
　⒋被告駕駛A車，本應遵守前揭交通規則，而依當時天候晴、夜
    間有照明、柏油路面乾燥無缺陷、無障礙物、視距良好等客
    觀情狀，並無不能注意之情事，有道路交通事故調查表㈠附
    卷可稽（見警卷第37頁），竟疏未注意原告直行駛來之B車
    ，貿然倒車，致其後方未收起之升降尾門撞擊原告右側下半
    身，因而受有上載傷害，其駕車之過失行為與原告所受傷害
    結果間自有相當因果關係，依前揭規定，應負侵權行為損害
    賠償責任。
　⒌至於系爭刑事案件中，雖經檢察官囑託交通部公路總局嘉義
    區監理所嘉雲區車輛行車事故鑑定會為鑑定，及交通部公路
    總局車輛行車事故鑑定覆議會為覆議，均認監視器畫面未拍
    攝到A、B二車肇事情形，且雙方當事人對於肇事經過情形說
    法不一、各執一詞，依卷附跡證無法判明，第一階段部分未
    便鑑定或覆議，有交通部公路總局嘉義區監理所109年6月15
    日嘉監鑑字第1090067922號函文、交通部公路總局109年8月
    5日路覆字第1090087225A號函文可稽（見調偵317號卷第8、
    17頁），然上開鑑定及覆議意見，既未就被告是否有過失乙
    節為具體鑑定，本院自不受其等意見拘束。又系爭刑事案件
    經雲林地檢署檢察官偵查終結後，固以犯罪嫌疑不足為由對
    被告為不起訴處分，經原告不服聲請再議，由臺灣高等檢察
    署臺南檢察分署檢察長以109年度上聲議字第1904號駁回再
    議而確定，然檢察官就犯罪事實存否之認定，不拘束本院，
    本院得本於職權獨立審酌判斷，要難以被告已經檢察官為刑
    事不起訴處分確定，即認定其就本件交通事故之發生無過失
    責任，一併敘明。
　㈢原告就本件交通事故所受之損害為243,928元：
　⒈不法侵害他人之身體或健康者，對於被害人因此喪失或減少
    勞動能力，或增加生活上之需要時，應負損害賠償責任；不
    法侵害他人之身體、健康、名譽、自由、信用、隱私、貞操
    ，或不法侵害其他人格法益而情節重大者，被害人雖非財產
    上之損害，亦得請求賠償相當之金額，民法第193條第1項、
    第195條第1項前段分別定有明文。又當事人主張有利於己之
    事實者，就其事實有舉證之責任，民事訴訟法第277條定有
    明文。復慰撫金是否相當，應以加害行為之加害程度及被害
    人所受痛苦，斟酌加害人及被害人之身分、經濟地位等各種
    情形定之。
　⒉就原告請求項目及金額分項審酌如下：
　⑴醫療費用部分：原告主張其因本件車禍受傷，支出醫療費用3
    ,628元，業據原告提出臺大醫院雲林分院費用證明單、門診
    醫療費用收據為憑（見本院卷第27至29頁），應可認定屬實
    ，均屬治療本件交通事故所受傷害之必要費用，則原告請求
    醫療費用3,628元，自屬有據。
　⑵看護費用部分：
　①親屬代為照顧被害人之起居，固係基於親情，但親屬看護所
    付出之勞力並非不能評價為金錢，雖因二者身分關係而免除
    被害人之支付義務，惟此種基於身分關係之恩惠，自不能加
    惠於加害人。故由親屬看護時雖無現實看護費之支付，仍應
    認被害人受有相當於看護費之損害，得向加害人請求賠償，
    始符公平原則（最高法院94年台上字第1543號判決意旨參照
    ）。
　②原告主張受傷住院期間17日及出院後1個月均需專人看護，有
    其提出之上開臺大醫院雲林分院診斷證明書為憑，其醫囑部
    分載明原告因右側腸骨開放性骨折原因，於108年7月29日經
    急診住院，108年7月30日接受清創手術，於108年8月14日出
    院，手術後專人照顧一個月，應認原告主張其於住院期間及
    出院後一個月內有看護必要，應屬實在；上開醫師囑言雖未
    說明原告各時期所需為全日或半日看護，惟本院衡酌依原告
    所受傷勢，應使行動能力及日常生活受到相當影響，及原告
    自陳出院後因只有一隻腳受傷，可以拄柺杖，但行動不方便
    等情，應認住院期間17日以全日看護、出院後一個月內以半
    日看護為必要。原告主張以每日2,000元計算看護費用，合
    於全日看護之一般市場行情，以此全日看護每日2,000元、
    半日看護則折半為每日1,000元為依據，原告請求看護費用
    ，於64,000元（計算式：2,000元17日＋1,000元30日＝64,0
    00元）之範圍內有理由，超過上開金額部分，難認有據。
　⑶工作損失部分：原告主張因本件車禍受傷，住院期間及出院
    後三個月無法工作，應以於事故發生前任職於訴外人大輪農
    產品有限公司之每月薪資27,000元計算工作損失乙節，已提
    出上開臺大醫院雲林分院診斷證明書、薪資證明（見本院卷
    第31頁）為憑，參以上開臺大醫院雲林分院診斷證明書醫師
    囑言確載明手術後休養三個月等情，而原告於住院期間依常
    情亦無法工作，是原告此部分主張，應可採信。是本件原告
    請求工作損失96,300元【計算式：27,000元×（3＋17/30）＝9
    6,300元，元以下四捨五入】，應屬有據。
　⑷精神慰撫金：被告因過失侵權行為，造成原告身體受有上載
    傷害，屬不法侵害原告身體權，是原告主張其受有精神上相
    當之痛苦，請求給付精神慰撫金，自有理由。本院審酌本件
    原告所受傷勢、被告過失程度、侵權行為情狀、行為後態度
    ，及原告於本院言詞辯論時所述教育程度、職業、家庭經濟
    狀況與被告個人戶籍資料查詢結果所示及於系爭刑事案件警
    詢時所述教育程度、職業、家庭經濟狀況等一切情狀（見本
    院卷第277、83頁，警卷第3頁，因均屬個人隱私，僅予參酌
    ，不予揭露），暨本院依職權調取之兩造稅務電子閘門資料
    （見本院卷第231至253頁），認原告請求精神慰撫金，以80
    ,000元為允當，逾此範圍之請求，核屬過高。
　⑸綜上，原告就本件交通事故所受之損害為243,928元（計算式
    ：3,628元＋64,000元＋96,300元＋80,000元＝243,928元）。
　㈣保險人依本法規定所為之保險給付，視為被保險人損害賠償
    金額之一部分；被保險人受賠償請求時，得扣除之，強制汽
    車責任保險法第32條定有明文。原告因本件交通事故已受領
    強制汽車責任保險理賠金41,399元，因此，原告得請求被告
    賠償之金額，應扣除其上開已受領之保險金，依此計算，得
    請求被告賠償之損害為202,529元（計算式：243,928元－41,
    399元＝202,529元）。
　㈤給付無確定期限者，債務人於債權人得請求給付時，經其催
    告而未為給付，自受催告時起，負遲延責任。其經債權人起
    訴而送達訴狀，或依督促程序送達支付命令，或為其他相類
    之行為者，與催告有同一之效力；遲延之債務，以支付金錢
    為標的者，債權人得請求依法定利率計算之遲延利息；應付
    利息之債務，其利率未經約定，亦無法律可據者，週年利率
    為百分之5，民法第229條第2項、第233條第1項前段、第203
    條分別定有明文。本件係屬侵權行為損害賠償之債，自屬無
    確定期限者，又以支付金錢為標的，則依前揭規定，原告請
    求被告給付自起訴狀繕本送達翌日即110年6月22日（見本院
    卷第47頁）起至清償日止加計週年利率百分之5之法定遲延
    利息，應屬有據。
五、從而，原告依侵權行為之法律關係，請求被告給付202,529
    元，及自110年6月22日起至清償日止，按週年利率百分之5
    計算之利息，為有理由，應予准許；逾此範圍之請求，則無
    理由，應予駁回。
六、本件原告勝訴部分，係適用簡易程序所為被告敗訴之判決，
    依民事訴訟法第389條第1項第3款規定，應依職權宣告假執
    行。
七、本件訴訟費用如後附計算書，依民事訴訟法第79條規定，諭
    知由兩造按勝敗比例負擔。
中　　華　　民　　國　　111 　年　　6 　　月　　24　　日
                  虎尾簡易庭  法  官　黃麗文
以上正本證明與原本無異。
如不服本判決，須於判決送達後20日內向本庭（臺灣雲林地方法
院虎尾簡易庭）提出上訴狀。（須按他造當事人之人數附繕本）
。
中　　華　　民　　國　　111 　年　　6 　　月　　24　　日
                              書記官  曾鈺仁
訴訟費用計算書：
項目 金額（新臺幣） 備註 第一審裁判費  3,750元 由原告繳納 鑑定費 56,000元 由原告預納           合計 59,750元 由兩造按勝敗比例負擔